【裁判字號】    91,簡,634
【裁判日期】    920428
【裁判案由】    勞保
【裁判全文】
臺北高等行政法院判決                              九十一年度簡字第六三四號
    原      告  甲○○
    被      告  勞工保險局
    代  表  人  廖碧英(總經理.
右當事人間因勞保事件，原告不服行政院勞工委員會中華民國九十一年六月五日台九
十勞訴字第○○五九九八五號訴願決定，提起行政訴訟。本院判決如左：
    主  文
原告之訴駁回。
訴訟費用由原告負擔。
    事  實
一、事實概要：緣台北縣木工業職業工會被保險人即原告以其於民國（下同）八十八
    年十月二十二日工作中受傷，前已請領八十八年十月二十五日至八十九年六月八
    日期間共二一○日職業傷害傷病給付在案，嗣以同一事故未癒，繼續申請八十九
    年六月九日至八十九年十月二十六日期問職業傷害傷病給付。被告以其已可恢復
    工作，乃核定不予給付。原告不服，申請審議，經勞工保險監理委員會以九十年
    三月五日八十九保監審字第六○三一號審定書審定：「原核定撤銷，由勞工保險
    局查明後另為適法之處分。」被告重新審查，仍核定不予給付，原告申請審議，
    經勞工保險監理委員會九十年六月六日九十保監審字第九七七號審定書審定：「
    原核定撤銷，由勞工保險局查明後另為適法之處分。」嗣經該局查明後，以原告
    非因執行職務而致傷害，並不得視為職業傷害，應屬普通傷害，乃於九十年七月
    十七日以九十保給字第六○三二九二五號函，自八十八年十月二十五日至同年十
    一月十一日止發給普通傷害傷病給付十八日計新台幣（以下同）五、七六○元，
    溢領之傷病給付八八、三二○元應予退還。原告猶不服，申請審議，遭審定駁回
    ，提起訴願，亦遭決定駁回，遂提起本件行政訴訟。
二、兩造聲明：
  (一)原告聲明：訴願決定、審議審定及原處分均撤銷。
  (二)被告聲明：駁回原告之訴。
三、兩造之爭點：被告所患是否屬職業傷害？
  (一)原告主張之理由：
    1.原告於八十八年十月二十二日因工作受傷，雙腳骨折，向被告請領傷害給付，
      經被告給付二一○日在案，嗣被告以原告應可從事工作為由，對原告繼續申請
      之傷害給付核定不予給付。原告於被告二次派員調查時，與其母及其弟妹說明
      雇請工作情形，被告卻因親人證詞而不予採信；然本件事實真相確是如此，若
      不採信親人證詞，則原告之權益豈非受損。且原告之兄弟多已成年，替親人工
      作乃屬多有，尤其是原告此種無一定雇主之勞工。若以直覺判斷事實，對原告
      實為不公。
    2.被告依原告於長庚醫院之急診病歷記載，以原告「訴其在家中喝酒由三樓跌落
      一樓，如何發生，病人不太講話。」而為判斷，然當時原告跌落地面、雙腳骨
      折，還是自己爬行求救，若真是一個人喝酒從高處跌落，頭昏一定傷更重，故
      被告所為之判斷對原告不公平。
    3.原告於醫院門診治療時，醫師曾說通常醫院對於非醫療上之問題不會記載，且
      原告並未說過因喝醉酒而跌落。上開急診病歷記載原告不太講話，實因當時原
      告雙腳骨折，疼痛難當，且醫治過程，亦增加原告之疼痛，故原告痛得不想講
      話。若被告認不太講話即屬酒醉受傷，乃不符合醫學見解。
  (二)被告主張之理由：
    1.按「保險人為審核保險給付或勞工保險監理委員會為審議保險爭議事項，必要
      時得向投保單位、特約醫療院、所或其他有關機關調查被保險人與保險有關之
      文件。」「被保險人因執行職務而致傷害或職業病不能工作，以致未能取得原
      有薪資，正在治療中者，自不能工作之第四日起，發給職業傷害補償費或職業
      病補償費．．．前項因執行職務而致傷病之審查準則，由中央主管機關定之。
      」勞工保險條例第二十八條、第三十四條定有明文。又「查無一定雇主或自營
      作業之職業工人係以受僱於不同雇主工作賺取工資或獨立從事勞動或技藝工作
      獲致報酬，藉以維持生計者屬之。本案職業工會會員裝修自有房屋，係為改善
      自有居住環境之私有行為，非受僱賺取工資，其於裝修自有房屋受傷，核與職
      災保險給付之規定不符。」復為行政院勞工委員會八十七年六月二十五日台八
      十七勞保三字第○二六二九八號函釋明有案。
    2.原告訴稱，其確係受僱於親人，且於工作時受傷，是應可請領職業傷害傷病給
      付等語云云。惟據被告九十年六月二十七日對原告業務訪問紀錄影本略載：「
      賴君於八十九年十月十九日由李淑慧君要求後前往金山鄉○○街二十三號從事
      木工整理（修理衣櫃及油漆房間），賴君於八十九年十月二十二日下午四時因
      工作即將完成，在擦窗戶時不慎從三樓摔至一樓，呼叫屋主母親賴吳燕君送醫
      診治。」復據同日對其雇主李淑慧之被告業務訪問紀錄影本略載：「八十八年
      十月十九日起雇用賴君至本人家中從事整理衣櫃及油漆工作，計給付薪資一萬
      元整；另本人於十月二十二日返家時，有聽婆婆說賴君受傷送醫治療中。」再
      據財團法人長庚紀念醫院基隆分院急診病歷記載：「賴君於八十八年十月二十
      二日下午七時二十二分由一一九人員推床入院，訴其在家喝酒由三樓跌落到一
      樓，如何發生，病人不太講話。」另查原告之住址係台北縣金山鄉○○街二十
      三號，與所稱雇主李淑慧及目擊證人賴吳燕居住地址均相同，且原告所稱目擊
      證人賴吳燕係其母。據此，其所患應非係於雇主家中從事工作時掉下所致，尚
      不得視為職業傷害。
    3.再依首揭函釋規定，原告既居住於上開地址中，且於該處因從事修繕自有房屋
      而致傷害，自不得請領職業災害保險給付；雖該屋仍有其他兄弟共同居住，然
      其對於受雇於同住之親人從事工作並因而獲致工資，並無提出具體事證證明，
      且與常理有違。再者，依前開財團法人長庚紀念醫院基隆分院急診病歷記載，
      原告係在家喝酒，由三樓跌落一樓致傷，是仍難逕予認定原告有符合請領職業
      傷害傷病給付之規定情形。是被告所為核定，並無違法或不當。
    理  由
一、按「保險人為審核保險給付或勞工保險監理委員會為審議保險爭議事項，必要時
    得向投保單位、特約醫療院、所或其他有關機關調查被保險人與保險有關之文件
    。」、「被保險人因執行職務而致傷害或職業病不能工作，以致未能取得原有薪
    資，正在治療中者，自不能工作之第四日起，發給職業傷害補償費或職業病補償
    費。．．．前項因執行職務而致傷病之審查準則，由中央主管機關定之。」勞工
    保險條例第二十八條、第三十四條分別定有明文。次按「查無一定雇主或自營作
    業之職業工人係以受僱於不同雇主工作賺取工資或獨立從事勞動或技藝工作獲致
    報酬，藉以維持生計者屬之。本案職業工會會員裝修自有房屋，係為改善自有居
    住環境之私有行為，非受僱賺取工資，其於裝修自有房屋受傷，核與職災保險給
    付之規定不符。」行政院勞工委員會八十七年六月二十五日台八十七勞保三字第
    ○二六二九八號函釋在案，核與法律規定無違，應予適用。
二、本件原告係台北縣木工業職業工會被保險人，前以其於八十八年十月二十二日工
    作中受傷，向被告申領八十八年十月二十五日至八十九年六月八日期間共二一○
    日職業傷害傷病給付在案；嗣於八十九年十一月一日再以同一事故未癒，繼續申
    請八十九年六月九日至八十九年十月二十六日期問職業傷害傷病給付。被告以其
    已可恢復工作，乃以八十九年十一月十三日八九保給字第六○七九○六二號函核
    定不予給付。原告不服，申請審議，勞工保險監理委員會認被告迄今仍在查證相
    關資料，原核定尚有斟酌餘地，以九十年三月五日八十九保監審字第六○三一號
    審定書審定：「原核定撤銷，由勞工保險局查明後另為適法之處分。」被告重新
    審查，仍以九十年三月十五日九十保給字第一○○五四六三號函核定不予給付，
    原告申請審議，勞工保險監理委員會認原告所受傷害是否確屬因執行職務而致之
    傷害，被告未詳加查明為由，以九十年六月六日九十保監審字第九七七號審定書
    審定：「原核定撤銷，由勞工保險局查明後另為適法之處分。」嗣經該局查明後
    ，以原告非因執行職務而致傷害，並不得視為職業傷害，應屬普通傷害，乃於九
    十年七月十七日以九十保給字第六○三二九二五號函，核定自八十八年十月二十
    五日至同年十一月十一日止發給普通傷害傷病給付十八日計新台幣（以下同）五
    、七六○元，溢領之傷病給付八八、三二○元應予退還。原告猶不服，申請審議
    ，遭審定駁回，提起訴願，亦遭決定駁回等情，有勞工保險給付申請書、被告上
    開函、勞工保險監理委員會審議勞工保險爭議事項審定書及行政院勞工委員會訴
    願決書等附卷可稽，且為兩造所不爭執，堪信為真實。
三、查原告於八十八年十月二十二日下午受傷，經送往財團法人長庚紀念醫院基隆分
    院就醫，有原告申請本件給付時，所檢附該醫院八十九年十月二十六日立具之傷
    病診斷書在卷可憑，被告為此向該醫院調取原告在該院之診療資料供核，據該醫
    院九十年一月三日（89）長庚基字第二四五七號函附原告病歷資料摘要表及急診
    病歷，查該急診病歷「護理紀錄」欄明載：「由一一九人員推床入，訴在家喝酒
    由三樓跌倒一樓」等語，另「主訴」欄亦明載：「由三樓跌落到一樓至，如何發
    生不知，病人不太講話」等語，有該紀錄在卷可考。被告旋於九十年六月二十七
    日上午十時三十分訪查原告，原告陳稱：「本人於八十九年十月十九日由李淑慧
    女士要求本件前往金山鄉○○路二十三號從事木工整理（修理衣櫃及油漆房間）
    ，另本人於八十九年十月二十二日下午四時因工作即完工，在擦窗戶時不慎從三
    樓摔至一樓，當時疼痛不止，馬上呼叫屋主母親賴吳燕女士請她打一一九送至基
    隆長庚醫院急診，同時由賴吳燕女士陪同前往」等語；另告所指屋主李涉慧陳稱
    ：「本人於八十八年十月十九日請甲○○先生至本人家中從事整理衣櫃及油漆工
    作，工作至八十八年十月二十二日至共計給付工資新台幣壹萬元整。另本人於十
    月二十二日返家時有聽婆婆說賴先生受傷送醫治療中」等語，有該訪查紀錄在卷
    可憑。惟查：(一)原告所稱屋主李淑慧係原告之弟媳，原告所稱屋主之母親賴吳燕
    即係原告之母，有個人戶籍資料查詢單在卷可憑；且渠等均住於同一地址，原告
    、李淑慧及賴吳燕刻意避開此項親屬關係陳述，顯違常情。(二)李淑慧係住於台北
    縣金山鄉○○村○○路二十三號五樓，原告受雇為其整理衣櫃及油漆，衡之經驗
    、論理法則，必於五樓屋內工作無疑；惟原告陳稱係自三樓跌落，即與受雇工作
    地點有異。(三)原告陳稱其在三樓工作係擦玻璃，核與受雇在五樓從事衣櫃及油漆
    無涉。(四)李淑慧陳稱其請原告所為工作業已完成，並給付工資完畢，而原告之跌
    傷係其返家時，賴吳燕所告知，足證原告跌落時非在為李淑慧工作甚明。(五)凡此
    ，足證原告自三樓跌落一事，與其受雇工作無關，揆諸前揭勞工保險條例明文，
    被告否准原告所請，並撤銷前此核定職業災害之給付，追還溢付之給付差額，揆
    諸行政程序法第一百十七條規定，於法有據。
四、綜合上述，原告系爭跌傷係自非工作地點之三樓跌下，非其受雇之五樓，且其於
    三樓擦玻璃時跌下，亦與其受雇於五樓衣櫃整理及油漆之工作顯不相侔，其跌落
    所致傷害要非因執行職務所致甚明，被告否准其所請，改核普通傷害給付，並撤
    銷前此所為職業災害之給付，追還溢付之給付金額，並無不合，審議審定及訴願
    決定遞予維持，亦無違誤，原告仍執前詞，訴請撤銷，為無理由，應予駁回。
據上論結，本件原告之訴為無理由，爰依行政訴訟法第九十八條第三項前段，判決如
主文。
中      華      民      國    九十二    年      四      月    二十八    日
                 臺 北 高 等 行 政 法 院   第 六 庭
                                           法    官  闕銘富
右為正本係照原本作成。
本件以訴訟事件所涉及之法律見解具有原則性者為限，始得於本判決送達後二十日內
向本院提出上訴狀並表明上訴理由，如已於本判決宣示後送達前提起上訴者，應於判
決送達後二十日內補具上訴理由（均按他造人數附繕本），且經最高行政法院許可後
方得上訴。
中      華      民      國    九十二    年      四      月     三十     日
                                           書 記 官   吳芳靜


司法院資訊處製作；財團法人民間司法改革基金會備份。
